【裁判字號】    99,台上,6902
【裁判日期】    991104
【裁判案由】    業務過失致人於死
【裁判全文】
最高法院刑事判決            九十九年度台上字第六九０二號
上  訴  人  甲○○
選任辯護人  吳漢成律師
上列上訴人因業務過失致人於死案件，不服台灣高等法院花蓮分
院中華民國九十八年三月十三日第二審判決（九十七年度交上訴
字第一二號，起訴案號：台灣台東地方法院檢察署九十七年度偵
字第四二二號），提起上訴，本院判決如下：
    主  文
上訴駁回。
甲○○緩刑肆年。
    理  由
本件原判決認定上訴人甲○○係以養殖蝦子販賣為業，平日以駕
駛車牌號碼9957-MJ號（起訴書誤載為車號9957-JN號）自用小貨
車在養蝦場內裝運載送蝦子，駕駛為其附隨業務，為從事駕駛業
務之人。其於民國九十六年十月五日下午六時二十五分許，駕駛
上開自用小貨車沿台東縣東河鄉○○○○○路由北往南方向行駛
，行經該公路一四０點一公里下坡路段，且與該地產業道路交岔
路口時，本應注意車前狀況，隨時採取必要之安全措施，且汽車
駕駛人駕駛汽車行經坡路及因雨、霧視線不清時，應減速慢行，
竟於颱風來襲，當地下雨、視線不佳之下坡路段，未減速慢行，
注意車前狀況，作隨時停車之準備，且於遇有行人穿越道路時，
無論有無交通指揮人員指揮或號誌指示，均應讓行人先行通過，
而依當時情形，該處柏油路面無缺陷、亦無障礙物，無不能注意
之情事，竟疏未注意減速慢行，適被害人即行人李洪世丹外出旅
遊返家，行經上開無號誌交岔路口未注意右方來車穿越道路，上
訴人駕駛上開自用小貨車竟違規未於視線不良之際減速慢行及禮
讓行人先行通過，致其駕駛車輛撞擊被害人之身體右側，被害人
遭撞擊後掉落數公尺外之路旁水溝內，受有頭部外傷及肋骨骨折
等傷害，經送馬偕紀念醫院台東分院急救後，仍因顱內出血及氣
血胸而不治死亡。上訴人於前開事故發生後，犯罪未為有偵查權
之機關或該管公務員發覺前，主動向警察機關報明其係肇事者，
進而接受裁判等情，係以：(1)上揭事實有道路交通事故調查報告
表(一)(二)、道路交通事故現場圖、台灣台東地方法院檢察署現場履
勘筆錄一份、現場照片三十張等證據，足以證明事故現場係坡道
、彎道，且係上訴人駕車造成本件車禍事故。(2)被害人係因本件
車禍傷重死亡，有台灣台東地方法院檢察署相驗筆錄、驗斷書、
相驗屍體證明書各一份及相驗照片等附卷可參，足以證明被害人
係因本件車禍事故致受有頭部外傷及肋骨骨折等傷害，其後因顱
內出血及氣血胸不治死亡之事實。(3)證人即被害人之子丙○○於
偵查及第一審之證詞，足以證明上訴人駕車撞擊被害人，並造成
其死亡之事實。(4)本次車禍經台灣省花東區車輛行車事故鑑定委
員會及台灣省車輛行車事故覆議鑑定委員會鑑定結果，均認上訴
人駕駛自用小貨車行經無號誌之交岔路口，未減速慢行，且未暫
停讓行人先行通過，為肇事主因，有該事故鑑定委員會九十六年
十一月九日花東區960270案鑑定意見書及該覆議鑑定委員會九十
六年十二月二十六日府覆議字第0966204188號函在卷可稽。(5)交
通部中央氣象局九十七年十二月十日中象參字第0970013628號函
及附件，足以證明事故當時係颱風天，天候不佳。再佐以卷附事
故當時照片及事後現場所拍攝相片，足以證明系爭事故現場附近
確有岔路，且係彎道之下坡路段，此核與上訴人供述該處係下坡
路段相符。故堪予認定上訴人行經該路段時，遇下雨天，視線不
良之際即應減速慢行，作隨時停車之準備，惟上訴人當時仍以約
該處最高限速之速度行駛於上開路段致肇事，其所為顯有過失。
(6)上訴人於第一審坦承過失致人於死之犯行，於原審亦供稱當時
確實應該讓死者先行，惟其發現時已太晚，及其肇事時確有看到
遊覽車，肇事地點為下坡路段等語，足以證明上訴人於視線不佳
之路段駕車時，未注意車前狀況，致遇狀況時，閃避不及而肇事
，其應注意能注意而未注意，致肇事，過失行為明確。(7)上訴人
持有職業大貨車駕駛執照，有駕駛執照影本在卷可按，其有適當
之駕駛執照，且平日以載運為業，居住台東縣成功鎮，利用台十
一線往返台東縣成功鎮、東河鄉與台東市之間應甚頻繁，對該處
路況，除係下坡路段外，並有岔路等情甚為熟稔，業據上訴人於
第一審供述在卷。再依卷附道路交通事故調查報告表所載，上訴
人肇事當時係雨夜，視距不佳，且該處柏油路面無缺陷、無障礙
物，故上訴人並無不能注意車前狀況及減速慢行之情事，竟疏未
注意，致發生本件車禍，自應負過失責任。(8)被害人確因本件事
故受有顱內出血等傷害，送醫後不治死亡，亦有上開相驗屍體證
明書在卷可憑，是上訴人過失之駕駛行為，與被害人死亡之結果
間，自具有相當因果關係。上訴人罪證明確，犯行洵堪認定等情
，為其依憑之證據及認定之理由。並以上訴人所辯：伊遵循車道
及依速限行駛，在颱風天，視線不良，有強風豪雨之時段，且視
距不良之坡道，復為遊覽車車身所遮蔽，根本無從閃避，上訴人
自無違反「應注意、能注意」之義務，況並無任何行人穿越道及
無號誌交岔路口之警告標誌以警告上訴人，自無從以此課以注意
義務。反觀被害人在強風豪雨當時，從遊覽車下車後快跑通過設
有禁止穿越之雙黃線侵入上訴人車道，上訴人實難以預見，自得
主張信賴原則，免除過失責任云云，係飾詞推卸刑責之詞，委無
足採，於理由詳予指駁。核上訴人所為，係犯刑法第二百七十六
條第二項之罪。因而撤銷第一審不當之判決，適用上開法條及刑
法施行法第一條之一第一項、第二項前段，論上訴人以業務過失
致人於死罪。又以上訴人於肇事後留在現場接受偵訊，並坦承肇
事，業經證人即前往現場處理之警員林良吉於原審證實，其對於
未發覺之罪自首而接受裁判，依刑法第六十二條自首之規定減輕
其刑。再審酌上訴人過失情節、犯罪所生危害、犯罪後態度，以
及迄至原審審理中仍未與被害人家屬達成和解賠償損害，被害人
與有過失等情狀，量處有期徒刑一年二月。經核原判決認事用法
並無違誤，量刑亦屬適當。上訴意旨仍執陳詞，否認犯罪，並對
原審認事採證之職權行使，任意指摘，非有理由，應予駁回。惟
查上訴人未曾受有期徒刑以上刑之宣告，有其前案紀錄表附卷可
稽，其犯罪後即自首而受裁判，並已於第三審法院審理中，賠償
被害人家屬之損害，有上訴人提出之台灣台東地方法院九十七年
度訴字第一五五號民事判決，及上訴人依該判決應賠償被害人家
屬即乙○○等六人損害之本金共新台幣（下同）一百九十二萬元
，加計遲延利息總計二百零二萬九千六百七十七元之支票一紙，
以及送達該支票予被害人家屬等六人暨渠等民事訴訟之共同訴訟
代理人曾慶雲律師簽收之郵局存證信函、郵政掛號郵件收件回執
等影本在卷可稽。則上訴人因過失犯罪，經此教訓，當知警愓，
本院認無再犯之虞，所宣告刑以暫不執行為適當，爰併宣告緩刑
四年，以勵自新。
據上論結，應依刑事訴訟法第三百九十六條，刑法第七十四條第
一項第一款，判決如主文。
中    華    民    國  九十九  年   十一   月    四    日
                      最高法院刑事第十三庭
                          審判長法官  賴  忠  星  
                                法官  呂  丹  玉  
                                法官  吳      燦  
                                法官  蔡  名  曜  
                                法官  葉  麗  霞  
本件正本證明與原本無異
                                      書  記  官  
中    華    民    國  九十九  年   十一   月    十    日
                                                       s

司法院資訊處製作；財團法人民間司法改革基金會備份。
